【裁判字號】    90,訴,1490
【裁判日期】    920404
【裁判案由】    殺人未遂
【裁判全文】
臺灣桃園地方法院刑事判決                          九十年度訴字第一四九號
    公  訴  人  臺灣桃園地方法院檢察署檢察官
    被      告  甲○○
    指定辯護人 本院公設辯護人  陳瑞明
右列被告因殺人未遂案件，經檢察官提起公訴（九十年度偵字第一二五五四號），本
院判決如左：
    主  文
本件公訴不受理。
    理  由
一、按告訴乃論之罪，告訴人於第一審辯論終前得撤回其告訴，又告訴經撤回者，應
    諭知不受理之判決，刑事訴訟法第二百三十八條第一項、第三百零三條第三款定
    有明文。
二、本件公訴意旨略以：被告甲○○曾患有精神方面之疾病，因懷疑張建昌日前請其
    所抽的香煙參有不明物質，竟基於殺人之犯意，於民國九十年七月二十八日十時
    三十分許，前往桃園縣平鎮市鎮八九二號張建昌住處，將張建昌找出
    門外談話時，突持預藏之摺疊刀猛刺張建昌之右胸及左肩各一刀，致張建昌當場
    血流不止，自行救醫始倖免於難，嗣經警循線查獲，趕緊逃離並並扣得摺疊刀一
    把，因認被告涉有刑法第二百七十一條第二項、第一項之殺人未遂罪嫌。
三、訊之被告堅決否認有前開犯行，並辯稱：「我當初只是想要教訓他而已。」等語
    。經查：
（一）本件公訴人認被告涉有殺人未遂罪嫌，係以：(1)被告自白與告訴人指訴之情節
      相符，(2)敏盛醫院之診斷證明書、扣案摺疊刀一把可資為證，(3)被告以尖刀對
      告訴人之胸部要害猛刺，顯有殺人之決意。
（二）按犯罪事實應依證據認定之，無證據不得推定其犯罪事實，刑事訴訟法第一百
      五十四條定有明文。又認定不利於被告之事實，須依積極證據，苟積極證據不
      足為不利於被告事實之認定時，即應為有利於被告之認定，更不必有何有利之
      證據，最高法院三十年上字第八一六號著有判例可資參照。又殺人與傷害之區
      別，應以有無殺意為斷，其受傷之多寡，及是否為致命部位，有時雖可著藉為
      認定有無殺意之心證，究不能據為絕對標準，再殺人罪須有使被害人喪失生命
      之故意，始能成立，不以所持是否為刀、所加傷害是否在致命部位為標準（最
      高法院十八年上字第一三０九號判例及五十一年台上字第一三一號判決意旨參
      照）。至於殺人犯意之存否，固係隱藏於行為人內部主觀之意思，且此意思可
      能係存在有相當之時間，亦可能係在下手之際方產生，惟不論係何種情況均須
      以積極並確實之證據證明之，方足以認定之。亦即該項殺人或傷害之主觀犯意
      認定，仍須參酌各方面直接、間接證據，例如被害人傷痕之多寡、受傷處所是
      否即為致命部位、傷勢輕重程度、加害人下手當時及其後之情形、所用凶器為
      何及其與被害人之關係、有無宿怨或行為動機等，綜合判斷之，惟不得以推測
      或擬制之方法，以為裁判之基礎。
（三）關於本件如前所述用以判斷被告行為時是否具有殺人犯意之證據及事實，茲分
      析如左：
    (1)被告與告訴人之關係及行為動機
      依被告及告訴人於警訊及偵訊時所述，其二人係鄰居關係，被告平日稱呼告訴
      人為叔叔，其二人告平日並無結怨，也不常說話，關係良好。另就其何以持刀
      刺告訴人一節，被告並稱：「我感覺告訴人（五年前）拿給我抽的香菸內有松
      香水、強力膠及衛生紙被燒的味道，我抽完後開始亂想要去自殺，我心情開始
      不好，我頭腦就告訴我叫我拿刀殺他，就拿刀刺他二下。（你是否想刺死他？
      剛開始有想，後來要刺時我想到以前之事就不想了。」等語（偵卷第四、五、
      二三頁）。由上可知，被告與告訴人間案發前雖非好友，惟亦有鄰居之誼，被
      告平日尚尊稱告訴人叔叔，其等間除被告懷疑取自告訴人處之香菸味道怪異外
      ，尚無任何重大仇隙存在。是本件顯難推論出被告於案發時具有殺人之動機。
    (2)被告下手當時及其後之情形
      告訴人於警訊時稱：「（徐嫌砍殺你時，有無口出「給你死」等語？你有無高
      呼救命？）無。無，我要求他不要這樣。」（偵卷第八頁）。其於本院九十一
      年十月二十四日調查時稱：「（被告剛才所言行兇過程【拿刀子反握，右胸那
      刀是我用左手抓住他的右肩，刺他的右胸一刀，再將被害人翻過來，再刺他左
      背部一刀。】是否屬實？）前胸那刀沒錯，後來是我要轉身離開，他在後面又
      刺一刀。（他刺你時，很用力，還是劃一下？）感覺沒有很大力。（他刺你之
      後，你跑掉，他有無在後面追？）沒有，他刺第一刀時，他堂伯父有在那邊，
      就在那邊勸他要拉開他，我轉身要離開，他把我拉住刺第二刀，當時我裡面有
      一個師傅拿磚頭要丟他，他就把我放掉跑去要追那個師傅。（並不是你自己掙
      脫的而是因為他聽到有人罵他他才鬆手？）是。（刺第二刀時他有沒有再拉住
      你？）刺第二刀後，他就沒有拉住我，我就趕快走，他也沒有再追過來。」及
      被告亦稱：「因為那個師傅有對我吼，罵我，所以我氣不過就去追他。」等語
      。由是顯示，被告雖有持刀刺告訴人二刀，惟其力道不大，且行兇後因他人斥
      喝，即將告訴人放掉，轉而追遂他人，更足顯示被告當時應無殺害告訴人之意
      思，否則應係繼續刺殺告訴人，焉有任意讓其離去之理。
    (3)被告持以行兇之工具
      被告案發時持以行兇之工具其拾獲之折疊刀一支，此業據被告坦承在卷，並有
      該折疊刀扣案可稽。
    (4)告訴人所受之傷勢多寡、程度及位置
      本件告訴人因被告前述刀刺行為，經友人於同日上午十時三十四分陪同，至敏
      盛綜合醫院龍分院急診，其係以「步行方式」到院，到院之意識狀況清楚，其
      後經醫師治療後於同日十二時三十分離開醫院，並於分別同年月三十日、同年
      八月二日、四日及九月七日到院換藥；另告訴人所受之傷害係右胸上方（肩胛
      骨下方）刺傷一處（二ｘ○．五ｘ一．五公分）及左背部上方刺傷一處（二ｘ
      ○．五ｘ一公分），此有敏盛綜合醫院龍潭分院九十一年十月二十一日函及檢
      附之急診病歷各一份暨告訴人傷勢照片二張附本院卷。參酌告訴人自行步行進
      入醫院，在醫院治療約二小時即離開醫院，其後僅門診換藥四次及其傷口情形
      ，顯示告訴人所受之傷勢雖非輕微，惟亦非嚴重。
    (5)綜合上開案發當時之所有狀況研判：被告案發當時並無殺死告訴人之動機，其
      所持兇器及行刺之位置固有致人於死之可能，惟參酌告訴人所受之傷勢及被告
      行刺之力道，均不足致人於死，而被告於行刺二刀後即放掉告訴人，並未繼續
      行兇，即告訴人於本院調查時亦認為被告當時應不至於要殺死伊（筆錄第四頁
      ）。是本件尚無積極之證據足以認定被告行為時有殺死告訴人犯意之證據。公
      訴意旨以被告持用之兇器銳利及告訴人受傷之部位，加上擬制之「猛刺」舉動
      （告訴人於本院已證稱；「感覺沒有很大力」，已如前述。），而推測被告案
      發時有殺人之動機，尚有未洽。
（四）綜上所述，被告辯稱：「其只是想要教訓他而已」等語，應可採信。惟其以銳
      利折疊刀刺向告訴人胸、背部，足以致告訴人受傷，為其所明知，其仍執意為
      之，其應具傷害之故意，且致告訴人受有前述之傷害，核其所為，係犯刑法第
      二百七十七條第一項之普通傷害罪，公訴人認係犯同法第二百七十一條第二項
      之殺人未遂罪，即有誤會。被告所犯係刑法第二百七十七條第一項之傷害罪，
      既如前述，依同法第二百八十七條前段規定，須告訴乃論，惟告訴人於本院前
      述調查期日當庭撤回其告訴（筆錄第六頁）。依首開說明，爰不經言詞辯論，
      諭知為不受理之判決。
四、據上論斷，應依刑事訴訟法第三百零三條第三款、第三百零七條，判決如主文。
中      華      民      國    九十二    年      四      月      四      日
                                臺灣桃園地方法院刑事第六庭
                                    法  官  潘進順
右正本證明與原本無異。
如不服本判決，應於判決送達後十日內向本院提出上訴狀( 應附繕本 )，上訴於
臺灣高等法院。
                                    書記官  巫孟蓉
中      華      民      國    九十二    年      四      月      七      日


司法院資訊處製作；財團法人民間司法改革基金會備份。
